【裁判字號】    97,上易,359
【裁判日期】    980708
【裁判案由】    損害賠償
【裁判全文】
臺灣高等法院臺中分院民事判決         97年度上易字第359號
  上  訴  人  甲○○
  上  訴  人  乙○○
  訴訟代理人  廖志祥  律師
  複  代理人  周平凡  律師
上列當事人間請求損害賠償事件，兩造對於民國97年8月19日臺
灣彰化地方法院97年度彰訴字第6號第一審判決提起上訴，本院
於98年06月24日言詞辯論終結，茲判決如下：
    主  文
原判決關於駁回上訴人甲○○後開第二項之訴部分，暨命負擔訴
訟費用之裁判均廢棄。
上訴人乙○○應再給付對造上訴人甲○○新台幣貳萬陸仟參佰陸
拾陸元。及自民國九十七年六月五日起至清償日止，按週年利率
百分之五計算之利息。
上訴人甲○○之其餘上訴駁回。
上訴人乙○○之上訴駁回。
第一審訴訟費用，由上訴人乙○○負擔百分之二十，餘由上訴人
甲○○負擔；第二審訴訟費用關於甲○○上訴部分，由上訴人乙
○○負擔百分之五，餘由上訴人甲○○負擔。關於乙○○上訴部
分，由上訴人乙○○負擔。
    事  實
一、上訴人甲○○聲明求為判決：（上訴部分）(一)原判決不利於
    上訴人部分廢棄。(二)被上訴人乙○○應再給付上訴人新台幣
    壹佰零捌萬柒仟陸佰捌拾肆元，及自民國97年06月05日起至
    清償日止，按週年利率5%計算利息。(三)請准上訴人提供擔保
    ，宣告得為假執行。(四)第一、二審訴訟費用均由被上訴人負
    擔。（答辯部分）(一)對造上訴人乙○○之上訴駁回。(二)對造
    上訴之訴訟費用均由對造上訴人負擔。其陳述除與原判決記
    載相同者均予以引用之外，另補稱：
  (一)按不法侵害他人之權利者，應負損害賠償責任，民法第一百
    八十四條第一項前段定有明文。本件被上訴人駕駛自小客車
    路邊起駛未注意讓左後方來車先行，為肇事原因，上訴人駕
    駛機車順向正常行駛，無肇事因素，業經台灣省彰化縣區車
    輛行車事故鑑定委員會鑑定明確，被上訴人自應負損害賠償
    之責。又不法毀損他人之物者，被害人得請求賠償其物因毀
    損所減少之價額，民法第一百九十六條定有明文。物被毀損
    時，被害人除得依民法第一百九十六條請求賠償外，並不排
    除民法第二百十三條至第二百十五條之適用。再不法侵害他
    人之身體或健康者，對於被害人因此喪失或減少勞動能力或
    增加生活上之需要時，應負損害賠償責任。不法侵害他人之
    身體、健康、名譽、自由、信用、隱私、貞操，或不法侵害
    其他人格法益而情節重大者，被害人雖非財產上之損害，亦
    得請求賠償相當之金額。其名譽被侵害者，並得請求回復名
    譽之適當處分，民法第一百九十三條第一項、第一百九十五
    條第一項復分別定有明文。
  (二)原審依據上開法律規定判決被上訴人應負損害賠償責任，固
    無不當，惟所命給付之金額，殊難令上訴人人甘服，茲分述
    理由如下：
  1.醫療費用部分：原審判命被上訴人賠償上訴人於彰化基督教
    醫院鹿基分院之醫藥費500元、員生醫院之醫藥費102,317元
    、8,702元，合計111,519元。惟上訴人於公德堂整復中心支
    付復健費49,600元、宏元醫院4,400元、宏名醫院8,750元、
    蔡醫院3,192元、亞東醫院500元、中醫處方1,000 元，合計
    67,442元，原審認為上訴人既已於彰化基督教醫院及員生醫
    院就診，自無於其他診所及中醫所復健之必要，而駁回上訴
    人之請求，但依員生醫院診斷書明確記載：上訴人目前右膝
    仍行走疼痛，需長期復健治療，有該診斷書可證。因此原審
    駁回上訴人此部分之請求，顯有違誤。又上訴人除支付前項
    醫療費用外，又支付繼續治療費用18,169元，有收據一宗可
    稽，爰併予請求給付。
  2.看護費部分：上訴人因開刀行動不便，生活起居不能自理，
    必須看護協助，而支付看護費33,000元，原審以其中14,000
    元末附證明而判決駁回，此乃上訴人疏失所致，為此補呈看
    護出具之證明一份，請判命被上訴人如數為賠償。
  3.交通費部分：上訴人因車禍受傷，右側膝部後十字韌帶斷裂
    ，經開刀並長期復健，迄今尚不能從事粗重工作，有診斷書
    可稽，由該診斷可證明上訴人行動不便，不宜長途跋涉，前
    往醫院或到法院開庭，都必須雇用計程車載送，或托人載送
    而支付停車費、加油費等，花費24,686元，現仍繼續增加中
    。此等費用當亦因被上訴人侵權行為所造成負擔，非無因果
    關係。原審以此等費用非侵權行為所生之必要費用或無收據
    為由判決駁回，實有違誤。關於收據方面，因上訴人不諳法
    律，而末即時向司機索取，又計程車並非同一部，以致尚無
    從索取補呈，但法院非不能依經驗法則，判命被上訴人給付
    。爰補附計程車車資收據二張，各l,000元為證。
  4.失業給付部分：按「不法侵害他人之身體或健康者，對於被
    害人因此喪失或減少勞動能力，或增加生活上之需要時，應
    負損害賠償責任」，民法第一百九十三條定有明文。本件上
    訴人原本從商維生，月入二萬元左右，亦經職業公會核定投
    保薪資所得19,200元。上訴人自受傷迄今已逾一年四個月，
    尚未康復，無法從商謀利，此等損害依上開民法規定自應由
    被上訴人負賠償責任。按每月19,200元計算，計至97年ll月
    5日止18個月，被上訴人應賠償上訴人345,600元，其金額固
    得由法院認定，但原判決以上訴人對於實際收人並未提出證
    明，上訴人自承從商，並有家人，非以個人勞動維生。而基
    本工資係原有正當職業收人之被害人，不能證明收入時之計
    算標準等為由駁回上訴人之請求，殊難甘服。茲上訴人一家
    二口，生活困苦，兒子林光燦不得已前往大陸受雇維生，有
    其在職證明可證，因此惟獨上訴人一人在家，為能糊口，乃
    從事流動性販賣香菇等農產品維生，小本生意原本即無從取
    得收入證明，因此上訴人主張如不能據以請求，則以基本工
    資計算，此乃最基本之人權保障，依法並無不合。距原審竟
    判決駁回，置上訴人之損害、困苦於不顧，自有失公平。
  5.雜項費用部分：所謂雜項費用，係被害人因此增加生活上所
    需之費用，符合民法第一百九十三條之規定，上訴人據予請
    求，並無不合。上訴人於原審主張雜項費用4,118 元及法院
    影印72元，應由被上訴人負賠償責任，並無不當。原判決認
    為除96.7.17開刀前後之支出841元有收據，其餘無收據或與
    本件無關而駁回，上訴人認有違誤。該項支出外用藥270 元
    、關節調整護帶費400元、影印304元、影印44元、 影印150
    元，均有收據附原審卷可稽，且均本件車禍相關之支出，原
    判決認定事實顯與卷存證據資料不符，應認上訴為有理由。
  6.上訴人因被上訴人之侵害，造成衣服破損、機車毀損、香菇
    發霉諸損失，依民法第一百九十六條規定，自應由被上訴人
    負賠償責任。惟衣服損害難以評估，但機車修理有收據可稽
    ，香菇發霉則有現物可查，請勘驗為證，因此上訴人請求賠
    償24,200元非無理由，原判決不當，彰彰明甚。
  7.後續部分：原請求賠償後續費用80,000元，係依據雙方協商
    所定金額請求，雖和解不成難據以請求，固非無據，惟所謂
    後續治療費用，乃屬治療費用之一部分，上訴人檢附繼續醫
    療費用收據一宗，併入醫療費用追加請求，依法並無不合，
    併此說明。上訴人現仍繼續復健中，其所生費用將陸續追加
    請求。
  8.精神慰藉費部分：上訴人遭受被上訴人之侵害，韌帶斷裂，
    開刀治療，須長期復健，迄今年餘尚不能康復，足見上訴人
    深受長期之折磨與不便，心神上極為痛苦，不言可喻，尤其
    上訴人生活困苦，增加無數負擔，被上訴人又拒不賠償，使
    上訴人精神上幾乎崩潰，因此上訴人請求賠償精神慰藉費50
    萬元，並不為過，原審僅判賠10萬元，顯非正當，請求改判
    賠償50萬元。
  (三)上訴人遭被上訴人不法侵害，致關節韌帶斷裂，非但有診斷
    書附卷可稽，且經原審法院調查屬實，於判決書記載甚詳可
    證。又上訴人請求被上訴人賠償之醫藥費，並無包括醫治糖
    尿病、心臟病之費用，此詳閱醫藥費收據便可明瞭，被上訴
    人飾詞濫辯，殊無可採。是以被上訴人就其所受敗訴判決部
    分，上訴指摘原判決不當，非有理由，請駁回對造即被上訴
    人之上訴。
二、上訴人郭建安聲明求為判決：（上訴部分）(一)原判決不利於
    上訴人部分廢棄。(二)上開廢棄部分對造上訴人在第一審之訴
    及假執行之聲請均駁回。(三)第一審廢棄部分及第二審訴訟費
    用均由對造上訴人負擔。（答辯部分）(一)對造上訴人之上訴
    駁回。(二)第二審訴訟費用由對造上訴人負擔。其陳述除與原
    判決記載相同者予以引用外，另補稱：
  (一)按損害賠償之債，以有損害之發生及有責任原因之事實，並
    二者之間，有相當因果關係為成立要件。故原告所主張損害
    賠償之債，如不合於此項成立要件者，即難謂有損害賠償請
    求權存在。最高法院48年度台上字第481號判例參照。
  (二)本件原審向彰化基督教醫院鹿基分院調閱被上訴人96年05月
    06日急診病歷詳細記載：被上訴人因車禍受擦傷，且有糖尿
    病、心臟病病史，事發當日發生車禍意識清楚、無嘔吐，瞳
    孔大小正常、頸部柔軟正常、心跳規則、呼吸音清楚、肚子
    柔軟、右腕、右手挫傷、擦傷、撕裂傷、右膝擦傷等情，併
    有照過 X光，然均無一有任何關節、韌帶受傷之記載。當日
    檢驗報告單亦載明：被上訴人右手骨頭完整、右手正常、右
    膝骨頭正常、膝蓋骨正常、右膝關節正常等情。足證事發當
    日，被上訴人之膝蓋、關節均完整無損；被上訴人竟於逾二
    個月後之96年07月17日始以右側膝部後十字韌帶之傷害而向
    彰化基督教醫院求診、開刀，據此被上訴人右側膝部後十字
    韌帶之傷害是否為本次車禍事故所造成已有可疑，依據上揭
    最高法院判例意旨，應由被上訴人舉證證明其「右側膝部後
    十字韌帶之傷害」與本件車禍事故有因果關係。原判決卻將
    此「因果關係」舉證責任分配予上訴人進而謂「被告未能舉
    證上開證明有何不實之處」，遽認被上訴人上開損害係由上
    訴人造成，實有判決不適用法則之違誤。
  (三)原判決謂「雖原告未回院追蹤，然於同年月16日至員生醫院
    診療，確定為右側膝部後十字韌帶斷裂，並於同年07月17日
    及09月27日至彰化基督教醫院開刀治療，均有上開醫院診斷
    書可憑」云云。惟被上訴人所提出員生醫院抑或財團法人彰
    化基督教醫院鹿基分院診斷書對於其右側膝部後十字韌帶斷
    裂之證明及醫囑均未提及96.09.27至員生醫院抑或財團法人
    彰化基督教醫院就其右側膝部後十字韌帶斷裂開刀治療，且
    上訴人於96.09.27至院探望被上訴人，被上訴人係在「耳鼻
    喉科」病房，非「骨科」或其他外科病房，顯然該次住院治
    療項目非「右側膝部後十字韌帶斷裂」，與本件車禍事故無
    相當因果關係，上訴人無須負擔該部分醫療費用，被上訴人
    該部分之請求，顯無理由。
  (四)退步言之，縱認被上訴人因本件車禍事故造成「右側膝部後
    十字韌帶斷裂」，倘被上訴人為「自體韌帶重建」手術，該
    項目不僅可獲健保給付，且不會產生排斥現象，更不需要另
    外自費安置人工韌帶，然依據財團法人彰化基督教醫院97年
    12月1日97彰基醫事字第097110039號函覆本院稱LARS人工韌
    帶（PL001） 不僅為健保不給付項目且價格昂貴。則該部分
    之材料費用60,760元，顯非本件車禍事故之必要支出。又彰
    基醫院以98年4月30日98彰基醫事字第098040082號函覆內容
    ，被上訴人於96年9月27日至96年9月30日係入住「耳鼻喉科
    病房」，與本件侵權行為無關，非為本件侵權行為所支出之
    醫療費用，均應予以扣除。
  (五)又保險人依本法規定所為之保險給付，視為被保險人損害賠
    償金額之一部分；被保險人受賠償請求時，得扣除之。強制
    汽車責任保險法第32條定有明文；強制汽車責任保險法第30
    條規定，保險人依本法規定給付之保險金，視為加害人或被
    保險人損害賠償金額之一部分，加害人或被保險人受賠償請
    求時，得扣除之。同法第29條第2 項亦規定：加害人或被保
    險人先行賠償之金額，除約定不得扣除者外，保險人於本法
    規定之保險金額範圍內歸墊。從而保險人所給付受益人之保
    險金，可視為被保險人或加害人所負損害賠償金額之一部分
    ，受害人倘已自保險金獲得滿足，自不得又對被保險人或加
    害人再事請求（最高法院90年度台上字第825 號判決意旨參
    照）。查臺灣產物保險股份有限公司個人保險客戶服務部於
    98.03.03以98個服字第0981200393號函覆本院略稱：本公司
    依約核付強制汽車責任保險金75234,元整，且該款已於98年
    02月11日匯款至甲○○君帳戶內等語，故依據強制汽車責任
    保險法第32條及上揭最高法院判決意旨，被上訴人就該部分
    之請求，亦應予扣除。
  (六)查被上訴人已於彰基及員生醫院等大型醫院就診，並持續追
    蹤治療，自無再至其他地方診所及中醫院所復健之必要，且
    被上訴人復不能提出其確為療傷之「必要」證明，故於其他
    醫院、診所之復健支出，皆難謂必要。至於員生醫院於97年
    09月診斷書雖謂「目前右膝仍行走疼痛，需長期復健治療」
    云云，然參酌彰基醫院於97年12月01日97彰基醫事字第0971
    10039 號函覆說明「十字韌帶重建術後約有二至三個月行走
    不便」等語可知，足證被上訴人於術後僅需休息二、三月即
    可痊癒，故被上訴人右膝仍行走疼痛之真正原因，即非無疑
    。蓋員生醫院上揭診斷書謂：「右側膝部後十字韌帶斷裂術
    後併關節炎」並非謂「右側膝部十字韌帶斷裂」，則關節炎
    之原因諒係被上訴人術後自己照顧不良及至其他地方診所、
    公德堂整復中心等處不當復健、推拿所致，不論其原因為何
    ，於上揭十字韌帶手術後二、三個月後之傷害，概應與本件
    侵權行為已無因果關係。至於被上訴人後續提出之醫療收據
    ，僅有收據而無醫療項目且已逾上揭十字韌帶手術後甚久，
    應與本件侵權行為無關，上訴人亦「否認」係本件侵權行為
    支出之醫療費用。故非上訴人所應負責賠償。
  (七)另被上訴人於原審所提出之收據明細簿已表明無收據且記載
    ：7/24-7/31計七天 ×2000（看護帶回家），被上訴人竟於
    原審判決後之97年09月16日提出看護費收據，則其是否確有
    委人看護已非無疑。且被上訴人提出證明書記載「本人胡心
    瑜從民國96年7月24日至96年7月30日共計七天」，亦與上開
    明細簿所載時間前後不符，應係被上訴人臨訟始委由胡心瑜
    出具不實內容之證明書，故上訴人「否認」該證明書之實質
    真正。
  (八)又被上訴人家住社頭，而原審認定之上訴人前往看診之醫院
    即彰基及員生醫院均係位於員林鎮抑或彰化市，甚至宏名診
    所、宏元診所、公德堂整復中心、蔡醫院、亞東醫院亦分別
    位於社頭鄉、永靖鄉、田中鎮、雲林縣土庫鄉、板橋市，無
    一位在和美鎮，然其提出計程車收據卻係「社頭--和美來回
    」，足證被上訴人謂有計程車費支出顯不實在。至被上訴人
    主張之失業給付、雜項費用、財物損失云云，僅空言陳述，
    均無舉證以實其說，原審判決認定上訴人請求無理由，實屬
    合法。被上訴人一再製造不實證據（看護收據、計程車收據
    ），足見其心機用盡，故其謂身心痛苦、精神煩躁云云，應
    是其自己所造成者較多。是以原審判命上訴人應給付被上訴
    人精神慰撫金十萬元，顯屬過高，應予減免。
    理  由
一、上訴人甲○○主張：對造上訴人乙○○於96年05月06日駕駛
    車號 R5-0392自小客車，沿彰化縣鹿港鎮○○路由東往西方
    向行駛，行經該路81號停靠右側路邊後復行起駛時，撞及伊
    所騎車號 HFM-022普通重型機車，致伊受有：右手挫擦傷
    併撕裂傷、右膝挫傷，右側膝部後十字韌帶斷裂等傷害。
    嗣經車禍鑑定委員會鑑定，本件車禍之發生係因對造上訴人
    之過失所造成，應負全部過失之責任。對造上訴人否認伊受
    有右側膝部後十字韌帶斷裂之傷害，並以該部分之醫療費用
    與車禍無關，推卸其賠償責任，殊無足採。至於是否有拖延
    開刀治療時程，乃醫院診斷治療問題。爰依法請求對造上訴
    人賠償1,319,044元，其項目及金額如下：
  (1)醫療費用部分：上訴人因本件車禍受傷，至彰化基督教醫
    院鹿基分院、彰化基督教醫院彰化本院、公德堂整復中
    心、員生醫院、宏元診所、宏名診所、蔡醫院、
    中醫處方、亞東醫院治療，其中診療費、開刀手術費及整
    復費用自費部分共計185,531元。
  (2)看護費用部分：16.5天，每日2,000元，共計33,000元。
  (3)交通費部分：包含前往醫療院所就醫之交通費24,686元及至
    法院開庭之車資1,000元，共25,686元。
  (4)失業給付部份：上訴人平日從商維生，月入二萬元以上，惟
    經職業工會核定投保薪資所得為19,200元，故據此標準請求
    賠償。原本僅請求賠償一年之減少收入，但現已滿一年卻尚
    未康復，估計尚需一年方能復原，僅先追加請求半年之減少
    工作收入，共計 345,600元。退而言之，若對此工會之評定
    有所爭議，則至少亦應按政府所定基本工資核算。
  (5)雜項費用部分：包含護膝、冰枕、冰敷袋、礦泉水、拐杖、
    外用藥、冰塊、肘關節調整護帶、影印費、筆記本等合計共
    4,190元。
  (6)財物損失部分：包含衣服破損1,000元、機車修理費3,200元
    及養傷期間香菇未售出發霉損失20,000元，共計24,200元。
  (7)後續部份：對造上訴人曾表示願支付後續療養費用80,000元
    給上訴人，此部分有錄音帶為證。
  (8)利息支出部分：上訴人已支付上開費用共171,953 元，計算
    至97年04月份之利息共7,388元。
  (9)精神慰撫金部份：上訴人提起附帶民事訴訟時，尚不知韌帶
    斷裂如此難治、難癒，以為開刀後即癒，因此精神慰撫金僅
    請求 113,449元。詎韌帶斷裂竟是如此難治，自事故發生迄
    今已逾一年，卻仍未癒，尚需繼續門診治療及復健，非但身
    心極其痛苦，且時間、精神上亦深感煩躁，凡此精神上之苦
    痛，實非筆墨所能形容，為此酌加請求50萬元，合計共613,
    449元。
二、上訴人乙○○則以：兩造固於96.05.06發生本件車禍，但僅
    造成對造上訴人甲○○受有「右手」挫擦傷併撕裂傷、「右
    膝」挫傷傷害，此有彰化基督教醫院鹿基分院診斷書可憑。
    且依據原審向鹿基分院調閱96.05.06急診病歷詳細記載：對
    造上訴人因車禍受擦傷，且有糖尿病、心臟病病史，事發當
    日發生車禍意識清楚、無嘔吐，瞳孔大小正常、頸部柔軟正
    常、心跳規則、呼吸音清楚、肚子柔軟、右腕、右手挫傷、
    擦傷、撕裂傷、右膝擦傷等情，並有照過 X光，均無任何關
    節、韌帶受傷之記載。而當日之檢驗報告單亦記載：對造上
    訴人右手骨頭完整、右手正常、有膝骨頭正常、膝蓋骨正常
    、右膝關節正常等情，足證96.05.06事發當日，對造上訴人
    之膝蓋、關節均完整無損，僅受「右手」挫擦傷併撕裂傷、
    「右膝」挫傷之輕微傷害，當天尚無須住院治療，何以至96
    .07.17後卻以右側膝部後十字韌帶斷裂之傷害，再去開刀、
    住院？故顯與本件車禍事故無因果關係。至鹿基分院急診醫
    學部診療紀錄診斷欄除記載右手挫擦傷併撕裂傷、右膝挫傷
    ，另註記疑關節內韌帶受損云云，核與當日急診病歷不符，
    且其出具日期為96.09.06，距本件車禍事發足足有四個月之
    久，無法成為本件車禍造成損害之認定依據。是以該右膝關
    節韌帶受傷部分，及其後續開刀、住院、治療及復健之支出
    ，對造上訴人均不得請求上訴人賠償。對造上訴人提出公德
    堂整復中心收據七紙，均只籠統記載看診次數及看診金額，
    難以判明其內容記載看診次數之真正。而該整復中心所出具
    之診斷證明書亦顯示對造上訴人係「右胸肋骨挫傷」、「背
    部挫傷」、「右肩挫傷」、「頸椎挫傷」，核與鹿基分院診
    斷書內容不符，顯然與本件車禍事故無關，故此部分醫療費
    用支出應予扣減。員生醫院收據無顯示診斷內容，難認係本
    件車禍造成損害所支出之醫療費用。宏元診所收據，無顯示
    診斷內容，其中96年08月處方藥品明細中藥品之「適應症」
    顯示為「第二型糖尿病」，足證係為醫治其慢性糖尿病，非
    系爭車禍事故損害。宏名診所、蔡醫院、亞東醫院收據之收
    據，均無顯示診斷內容，無法判認係本件車禍造成損害所支
    出之醫療費用。中醫處方部分，其私文書之真正及是否與本
    件車禍有關均存疑。看護費用收據部分，對造上訴人僅受「
    右手」挫擦傷併撕裂傷、「右膝」挫傷之輕微傷害，且對造
    上訴人住院非為治療本件車禍事故所造成之傷害，其看護費
    用顯非因本件車禍事故而增加生活上之需要，另96年07月24
    日至同年月31日部分，於原審未提出收據證明，是否確有委
    人看護已存疑。其二審提出胡心瑜之證明書，與其在一審提
    出之收據明細簿記載日期不符，應係臨訟始委由胡心瑜出具
    不實內容之證明書，不足憑採。至雜項費用收據部分，除宏
    名診所出具醫療費用收據有買受人記載，其餘部分發票均無
    買受人記載，不能證明係其所支出，其餘影本、筆記本等收
    據更與本件車禍無關。交通費收據部分，均無買受人記載，
    其中「社頭、和美來回」，更難認與本件車禍事故有關。本
    件車禍對造上訴人僅受右腕、右手挫傷、擦傷、撕裂傷、右
    膝擦傷，衡諸常情，實不可能造成減少一年之全部勞動能力
    ，上訴人更親眼目睹對造上訴人行動自如，手腳俐落騎乘摩
    托車之過程，並無任何行動不便，況且對造上訴人亦未舉證
    其有勞動能力減少之事實。對造上訴人衣服破損並無證據證
    明損害，機車修理部分，其未舉證所有權歸屬，即使該機車
    為其所有，零件部分亦應扣除折舊。另香菇未出售發霉部分
    ，對造上訴人並未舉證證明，其損害亦難認與本件車禍有關
    。故其訴無理由，應予駁回等語，資為抗辯。
三、原審判命上訴人乙○○應給付上訴人甲○○ 231,360元及自
    97.06.05起至清償日止之法定遲延利息，而駁回甲○○其餘
    之訴及假執行之聲請。兩造分別就其所受原審敗訴判決部分
    聲明不服而各自提起上訴。依兩造前揭主張及抗辯，雙方對
    於本件車禍之發生，係因上訴人乙○○之過失所造成，其應
    負全部過失之責任乙節，為雙方所不爭執。兩造所爭執者，
    乃上訴人甲○○是否因本件車禍而受有右側膝部後十字韌帶
    斷裂之傷害？其告所受損害可向上訴人乙○○請求賠償之項
    目及金額若干？爰分析審酌如下：
  (一)按不法侵害他人之權利者，應負損害賠償責任，民法第 184
    條第1 項前段定有明文；不法毀損他人之物者，被害人得請
    求賠償其物因毀損所減少之價額，亦為民法第196 條所明定
    。而物被毀損時，被害人除得依民法第196 條請求賠償外，
    並不排除民法第213條至第215條之適用。依民法第196 條請
    求賠償物被毀損所減少之價額，得以修復費用為估定之標準
    ，但以必要者為限（例如：修理材料以新品換舊品，應予折
    舊）。不法侵害他人之身體或健康者，對於被害人因此喪失
    或減少勞動能力或增加生活上之需要時，應負損害賠償責任
    ；不法侵害他人之身體、健康、名譽、自由、信用、隱私、
    貞操，或不法侵害其他人格法益而情節重大者，被害人雖非
    財產上之損害，亦得請求賠償相當之金額。其名譽被侵害者
    ，並得請求回復名譽之適當處分（民法第193條第1項、第19
    5條第1項）。
  (二)上訴人甲○○主張其因本件車禍而受有右側膝部後十字韌帶
    斷裂之傷害，業據提出財團法人彰化基督教醫院鹿基分院上
    載右膝挫傷疑關節內韌帶受損之診斷書、員生醫院載明右側
    膝部後十字韌帶斷裂術後之診斷書各乙紙為證。並據財團法
    人彰化基督教醫院（彰化本院）函復記載甲○○確於96年07
    月17日入住該院骨科病房手術治療韌帶屬實。雖事發當天在
    鹿基分院急診之病歷上並無關節、韌帶受傷之記載，然而韌
    帶之斷裂受傷，屬筋絡內傷，未必能夠立即被診斷察覺，上
    訴人乙○○以彰基分院急診之病歷無韌帶受傷之記載為由，
    質疑甲○○是否確有上述傷害或上述傷害是否確因本件車禍
    而造成，顯無足採。
  (三)上訴人甲○○請求給付醫療費用部分，其中彰化基督教醫院
    鹿基分院事發當日醫療費500 元，及彰化基督教醫院（彰化
    本院）96.07.17至96.07.24入住骨科病房手術治療韌帶所支
    出醫療費用自負額89,917元，核屬必要之支出。又員生醫院
    之8,862元應扣除證明書費160元，餘8,702 元部分亦為正當
    ，合計99,119元，應予准許。而彰化基督教醫院（彰化本院
    ）96.09.27至96.09.30入住耳鼻喉科病房，所支出醫療費用
    自負額14,148元，顯與本件車禍所受之傷害無關，不能向乙
    ○○請求賠償。又甲○○既自受傷後即至彰化基督教醫院鹿
    基分院及彰化本院、員生醫院等大型醫院就診，並持續追蹤
    治療，應無再至其他地方診所及中醫院所醫療復建之必要，
    而甲○○復不能提出確為療傷必要之證明，故其餘公德堂整
    復中心、宏元診所、宏名診所、蔡醫院、中醫處方、亞東醫
    院部分之支出自無理由。甲○○於本審所提出之單據一宗，
    並診斷書乙紙，依其診斷係椎間盤移位、糖尿病、焦慮症、
    精神官能症，亦顯非因本件車禍所受之傷害而為醫療，自不
    得向乙○○請求賠償。
  (四)原告甲○○請求看護費用33,000元部分，係以其因開刀行動
    不便，生活起居不能自理，必須聘僱看護協助，除在原審提
    出收據影本外，再於本審補提胡心瑜所出具之證明。參以彰
    化基督教醫院（彰化本院）函文說明，以甲○○接受開刀手
    術後，行走不便，確需人協助照顧，約二至三個月，則甲○
    ○請求其聘僱看護每日2,000 元，16.5日共33,000元，自屬
    合理，且有必要，應予准許。
  (五)甲○○請求雜項費用4,118元及法院影印72元，除96.7.17因
    韌帶受傷開刀後所支出之冰袋及拐扙費用841 元，核屬必要
    ，應予准許外，其餘或無單據或不能證明與本件車禍有關，
    均不應准許。
  (六)甲○○請求精神慰撫金50萬元，經核其因本件車禍受傷，持
    續接受門診及開刀手術治療，身心確受折磨痛苦，雖非財產
    上之損害，亦應予以賠償相當之金額，以資慰撫，本院認其
    以請求精神慰撫金20萬元為適當，逾此範圍之部分，為無理
    由，不應准許。
  (七)甲○○請求交通費部分，係以其到各地看診及至法院開庭，
    因而支出交通費25,686元，請求賠償給付。惟其在原審所提
    單據，及於本審補附之計程車車資收據，或無從證明係其所
    出，或難以證明確因本件車禍所受之傷害而支付，不應准許
    。另請求失業給付345,600 元部份，並未舉證證明其究竟從
    事何種行業？確切損失若干？僅泛稱從商維生，並以18個月
    期間，依職業公會核定投保薪資每月19,200元或以基本工資
    計算其損失。但其投保職業公會之薪資為其個人所申報，而
    基本工資係原有正當職業收入之被害人，不能證明收入時之
    計算標準，均難以為其有利之證明，也不應准許。又甲○○
    請求衣服破損、機車毀損、香菇發霉諸損失24,200元，皆未
    據提出足以證明其確受有該項損害、並由其所支付、且與本
    件車禍有關之證據，故無從准許。再甲○○以雙方協商，對
    造同意給付後續費用80,000元，請求如數賠償，但為乙○○
    所否認，就此甲○○雖又於本審提出所謂繼續醫療費用收據
    一宗，仍因無法證明確因本件車禍所受之傷害而為醫療，亦
    難以准許。甲○○復請求所謂利息支出，係以其業已支付上
    述醫療等費用171,953元，計算至97年04月份之利息共7,388
    元，而請求賠償。然請求法定遲延利息者，應以經債權人起
    訴而送達訴狀，或依督促程序送達支付命令，或為其他相類
    之行為，與催告有同一之效力者，上述利息之請求，不符上
    開要件，其請求自屬無據，不應准許。
四、綜上所述，上訴人甲○○所得請求乙○○賠償之項目及金額
    分別為：醫療費用99,119元、看護費用33,000元、雜項費用
    841元、精神慰撫金20萬元，合計332,960元。又甲○○已獲
    臺灣產物保險股份有限公司核付強制汽車責任保險金75,234
    元，並於98年02月11日匯入原告帳戶，依強制汽車責任保險
    法第32條，此金額應予扣除。則其可得請求乙○○賠償之金
    額應為257,726 元，及自其最後擴張及追加聲明訴狀送達之
    翌日即97.06.05起至清償日止，按週年利率百分之五計算遲
    延利息。原審判命上訴人乙○○給付231,360 元本息，尚不
    足26,366元本息。上訴人甲○○指摘原判決不當，求予廢棄
    改判，於此不足本息範圍內為有理由，應由本院予以廢棄改
    判，命上訴人乙○○如數再為給付。而上訴人甲○○逾此部
    分之上訴，則為無理由。上訴人乙○○就原審所命其給付之
    判決提起上訴，其上訴亦為無理由。均應予駁回。又本判決
    所命給付之金額未逾新臺幣150 萬元，不得上訴第三審，本
    院判決後即告確定，上訴人甲○○就其勝訴部分，請求供擔
    保宣告准予假執行，核無必要。
五、本件事證已臻明確，兩造所提其餘攻擊防禦方法及舉證，與
    判決結果不生影響，爰不一一論述。
六、據上論結，本件上訴人甲○○之上訴為一部有理由、一部無
    理由，上訴人乙○○之上訴為無理由。爰依民事訴訟法第45
    0條、第449條第1項、第79條，判決如主文。
中    華    民    國    98    年    7     月    8     日
                民事第五庭    審判長法  官  林陳松
                                    法  官  王重吉
                                    法  官  古金男
以上正本係照原本作成。
不得上訴。
                                    書記官  詹錫朋
中    華    民    國    98    年    7     月    8     日
                                                      Ｍ


司法院資訊處製作；財團法人民間司法改革基金會備份。
